---
title: ""
author: "Pierre Vandenberghe, Théo Galand, Arthur Ohmann, Jérôme Borgniet"
format:
  html:
    code-fold: true
    code-tools: true
    toc: true
editor: visual
lang: fr
bibliography: references.bib
---

<!--# Ceci est un commentaire. -->

<!--% Ceci est une consigne. Ne jamais modifier ni déplacer les consignes dans le document ! -->

<!--% Complétez le titre et le nom des auteurs (auteur1, auteur2, auteur3 et auteur 4) dans l'entête YAML.-->

## Introduction et but

<!--% Rédigez une courte introduction de 3 ou 5 phrases qui présente vos données. Ajoutez une phrase de but (que vous remanierez éventuellement en fonction des modèles que vous ajouterez plus tard). Vous pouvez citer la bibliographie en utilisant le formatage Markdown ad hoc et en incluant votre référence au format bibtex dans le fichier references.bib. -->


... Introduction et but... Les espèces de fourmis peuvent être différencier par leur morphologie. Le jeu de donné utilisé concerne des données reprise sur la morphologie de 339 espèces. Ces fourmis ont été capturé dans 3 environnements différents. Le but de ce projet est donc de se baser sur ces données pour définir les différences et si elles peuvent réellement permettre de différencier les espèces.Le jeu de donné utilisé concerne des données reprise sur la morphologie de 339 espèces. Ces fourmis ont été capturé dans 3 environnements différents.



## Matériel et méthodes

<!--% Indiquez ici d'où viennent les données et aussi quel logiciel (et version) vous utilisez pour les analyses. Inspirez-vous des projets du premier module de SDD II. -->

Les données ont été trouvées sur le site : https://zenodo.org. Les données ont été remaniées et modifiées dans le dossier import.R. Nous réalisons l'analyse avec le logiciel R (r R.version.string) et en particulier le package {modelit} version r packageVersion("modelit") dans la SciViews Box 2025. Saturn Cloud (Linux Ubuntu 22.04) est utilisé pour exécuter le code et compiler la version finale de ce bloc-notes.

## Analyses

```{r setup, include=FALSE}
# Ceci est nécessaire pour les tests SDD, ne pas utiliser dans un "vrai" projet
if (!"tools:tests" %in% search())
  source(here::here("tests/tools_tests.R"), attach(NULL, name = "tools:tests"))

# Configure Knitr to use AGG as graphic device
knitr::opts_chunk$set(dev = "ragg_png")

# Configuration de l'environnement
SciViews::R("model", lang = "fr")
```

<!--% Importez les données que vous aurez préalablement nettoyées, remaniées et labélisées dans le script R nommé `R/import.R`. -->

```{r import}
# Lecture des données
ant <- read$rds("data/ant.rds")
# Tableau des premières et dernières lignes
tabularise$headtail(ant)
```

### Description des données

<!--% Chaque étudiant réalise et interprète un graphique pertinent en lien avec le but fixé et les modèles qui seront réalisés. Graphique et interprétation de l'étudiant #1 ci-dessous. -->

```{r chart1}
chart(data = ant, webers_length ~ hind_tibia  %col=% environnement | environnement) +
  geom_point(na.rm= TRUE)
# ant_num <- ant %>%
#   select(
#     -morph, -sting, -acidipore, -pilosity,
#     -alitrunk_spines, -petiolar_spines,
#     -sculpturing, -environnement
#   ) %>%
#   drop_na(.)%>%
#   mutate(across(everything(), as.numeric))
# 
# ant_cor <- correlation(ant_num)
# plot(ant_cor, type = "lower")

```

Les graphique semble nous indiquer qu'il y a une corrélation entre longueur de Weber et la longueur du tibia postérieur. Cela signifie qu'au plus l'espèce de fourmi est grande, au plus elle a de grands tibias postérieur. L'environnement ne semble pas directement influencer la morphologie des espèces. Mais on peux se demander si il possède tout de même une influence sur la répartition des espèces.

<!--% Graphique et interprétation de l'étudiant #2 ci-dessous. -->

```{r chart2}

chart(data = ant, mandible_length ~ subfamily %fill=% subfamily | environnement) + 
  geom_violin() + 
  coord_flip()
```

Ce graphique décrit la longueur des mandibules des fourmis en fonctions de leur environnement et de leur famille. Pour commencer nous observons que pour les différentes familles, les mandibules varient en taille. mais nous observons également que au sein des familles, la taille des mandibules varient selon les environnements. Pour finir, nous observons que toutes les familles de fourmis ne sont pas présentes dans tout les environnements.   

<!--% Graphique et interprétation de l'étudiant #3 ci-dessous. -->

```{r chart3}
chart(data = ant, ~ subfamily %fill=% environnement | environnement) + 
  geom_bar() + 
  coord_flip()
```

... interprétation #3...

<!--% Graphique et interprétation de l'étudiant #4 ci-dessous. -->

```{r chart4}
chart(data = ant, head_length ~ head_width | ) +
  geom_point()
```

... interprétation #4... Le nuage de point a une forme linéaire, on suppose pouvoir faire une regression linéaire \### Modélisation

<!--% Chaque modèle doit être décrit à l'aide d'un graphique et d'un tableau résumant le modèle. Les équations paramétrées de tous les modèles doivent être également présentes. L'analyse des résidus sera réalisée et interprétée pour chaque modèle. -->

#### Régression linéaire 1

<!--% Ajustez une régression linéaire simple, multiple ou polynomiale par paire d'étudiants dans cette section (donc, deux modèles pour l'équipe de quatre). -->

```{r reg1}
head_lm <- lm(data = ant, head_length ~ head_width) 
summary(head_lm) |> tabularise()
chart(head_lm)
```

#### Régression linéaire 2

<!--% Ajustez une régression linéaire simple, multiple ou polynomiale par paire d'étudiants dans cette section (donc, deux modèles pour l'équipe de quatre). -->

```{r reg2}
reg2 <- lm(data = ant, webers_leng ~ )

```

#### Modèle linéaire 1

<!--% Construisez un modèle linéaire par paire d'étudiants dans cette section. -->

```{r lin1}

```

#### Modèle linéaire 2

<!--% Construisez un modèle linéaire par paire d'étudiants dans cette section. -->

```{r lin2}
ant_lm2 <- lm(data = ant, webers_length ~ (hind_tibia + hind_femur + mandible_length) * environnement) 
summary(ant_lm2) |> tabularise()
```

#### Modèle linéaire généralisé et/ou mixte 1

<!--% Élaborez un modèle linéaire généralisé ou mixte par paire d'étudiants dans cette section. -->

```{r lingen1}

```

#### Modèle linéaire généralisé et/ou mixte 2

<!--% Élaborez un modèle linéaire généralisé ou mixte par paire d'étudiants dans cette section. -->

```{r lingen2}

```

## Conclusion

<!--% Lorsque toutes les analyses sont réalisées, terminez ce bloc-notes avec 3 à 6 phrases de conclusion en rapport avec ce que vous avez observé dans vos analyses. Quels sont les modèles les plus pertinents que vous retenez ? -->

...vos conclusions ici...

## Références

<!--% N'indiquez rien ci-dessous. Quarto se chargera de rajouter vos références bibliographiques automatiquement. -->
